【裁判字號】    90,交抗,2
【裁判日期】    900110
【裁判案由】    違反道路交通管理處罰條例
【裁判全文】
台灣高等法院交通法庭刑事裁定                      九十年度交抗字第二號
    抗  告  人
    即受處分人  甲○○
右抗告人因違反交通管理處罰條例案件，不服台灣板橋地方法院交通法庭中華民國八
十九年十一月三十日裁定（八十九年度交聲字第四二０號），提起抗告，本院裁定如
左：
    主  文
抗告駁回。
    理  由
一、原裁定意旨略以：
  (一)按汽車駕駛人，行車速度，超過規定之最高時速者，處四百元以上八百元以下罰
    鍰，道路交通管理處罰條例第四十條第一項定有明文。
  (二)原處分機關略以：受處分人甲○○於民國八十八年八月六日二時二十三分許，駕
    駛車牌號碼Ｔ三－六八九號營業小客車在臺北市○○路速限時速七十公里路段行
    駛，其行車速度經測速結果達時速八十一公里，超速十一公里，應依道路交通管
    理處罰條例第四十條第一項規定，裁處罰鍰七百元即新臺幣二千一百元，並記違
    規點數一點；異議人對於違規事實雖未爭執，然以伊迄未接獲違反道路交通管理
    事件通知單，即遭裁罰，殊難甘服云云置辯。
  (三)經查：前開營業小客車於右揭時、地以時速八十一公里速率行駛在速限時速七十
    公里之路段上，經警測速拍照逕行舉發，有現場相片及臺北市政府警察局八十八
    年九月八日北市警交（八八）字第五五八三一九三七三號舉發違反道路交通管理
    事件通知單等影本存卷可稽，異議人行車速度超過規定之最高時速之事實，甚為
    顯然，又上開舉發違反道路交通管理事件通知單由原舉發機關按址掛號郵寄受處
    分人即異議人，經臺北縣三重市○○街郵局投遞、招領無著，於八十八年九月十
    八日退回原舉發機關後，循序經公示送達生效移送原處分機關裁罰，亦有原送達
    信封、臺北市政府公報春字第四十九期（八十九年三月十四日出版）及原處分書
    等在卷可憑，於法核無不合，是以異議人以未收受舉發違反道路交通管理事件通
    知單云云置辯，即無可採，綜上，原處分機關之依據首開法條規定，並審酌異議
    人超速情節輕重，裁處罰鍰七百元即新臺幣二千一百元，並依道路交通管理處罰
    條例第六十三條第一項第一款規定，記違規點數一點，無何違誤，量罰亦甚妥適
    ，應予維持，本件異議為無理由，應予駁回。
二、抗告意旨略以：抗告人對於違規事實並無爭執，惟抗告人實未接獲原處分機關所
    寄發之違反交通管理事件舉發通知單，且公示於台北市政府公報，抗告人亦無從
    得知違規事實，原處分機關逕依道路交通管理處罰條例第四十條第一項、第九條
    第一項之高額罰鍰，抗告人殊難甘服，狀請撤銷原裁定，處以低額之罰鍰以維權
    益云云。
三、本院經查：
  (一)按處理違反道路交通管理事件，有關文書送達之程序，準用刑事訴訟法送達之規
    定，違反道路交通管理事件統一裁罰標準及處理細則第五條定有明文。又同細則
    第四十四條第一項規定：「違反道路交通管理事件行為人，未依規定自動繳納罰
    鍰，或未依規定到案聽候裁決，處罰機關應於一個月內依標準表逕行裁決之。」
    而上開細則之規定，屬法律授權主管機關就裁罰事宜所訂定之裁量基準，其罰鍰
    之額度未逾越法律明定得裁罰之上限，並得促使行為人自動繳納避免將來強制執
    行困擾及節省行政成本，且寓有避免各行政機關於相同事件恣意為不同裁罰之功
    能，於憲法保障人民財產權之意旨並無牴觸，此觀司法院大法官釋字第五一一號
    解釋即明。
  (二)經查，本件違反道路交通管理事件通知單之送達，前經原舉發機關台北市政府警
    察局交通大隊以掛號方式郵寄，經台北縣三重市○○街郵局投遞、招領無著，退
    回原舉發機關，有原退回信封在卷可稽。原舉發機關乃依道路交通管理事件統一
    裁罰標準及處理細則第五條，準用刑事訴訟法第五十九條第二款之規定，將該通
    知事項登載於台北市政府公報春字第四十九期為公示送達，經核於法並無違誤。
    抗告人雖抗辯稱其未收到系爭通知單，且公示送達無法得知云云，惟該通知單既
    係經掛號郵寄而不能達到，符合公示送達之事由，處罰機關於公示送達而發生合
    法送達之效力後，對抗告人逾越繳納期限之情形，逕依同細則第四十四條第一項
    規定，依違反道路交通管理事件統一裁罰標準表所定罰鍰額度處以新台幣貳仟壹
    佰元之罰鍰，於法並無不合。抗告意旨所為指摘核無理由，應予駁回。
四、據上論斷，應依道路交通案件處理辦法第二十六條，刑事訴訟法第四百十二條，
    裁定如主文。
中      華      民      國    九十      年      一      月      十      日
                              台灣高等法院交通法庭
                                  審判長法  官  蔡  永  昌
                                        法  官  許  宗  和
法  官  徐  昌  錦
右正本證明與原本無異。
不得再抗告。
                                        書記官  吳  金  來
中      華      民      國    九十      年      一      月      十      日


司法院資訊處製作；財團法人民間司法改革基金會備份。
